【裁判字號】    90,訴,1049
【裁判日期】    900704
【裁判案由】    偽造有價證券
【裁判全文】
臺灣臺中地方法院刑事判決                          九十年度訴字第一四九號
    公  訴  人  臺灣台中地方法院檢察署檢察官
    被      告  乙○○
    選任辯護人  顏福楨
右被告因偽造有價證券案件，經檢察官提起公訴 (九十年度偵字第四０四九號)，本
院判決如左：
      主  文
乙○○意圖供行使之用而偽造有價證券，處有期徒刑壹年捌月，緩刑參年，如附表編
號一所示支票，沒收。
      事  實
一、乙○○意圖為自己不法之所有，於民國（下同）八十八年十一月、十二月間某日
    ，在臺中市○○路○段七九巷一弄二號住處，竊取其兄丙○○負責經營之快又準
    有限公司 (下稱快又準公司）所有如附表所示之四張空白支票 (係由丙○○之配
    偶劉秀琴保管，且竊盜部分未據告訴），並盜用劉秀琴保管之快又準公司之印鑑
    章及丙○○之印鑑章，盜蓋在將其中一張支票即如附表編號一所示之支票上，再
    偽填如附表所示之發票日、發票金額等項，偽造成如附表編號一所示之支票，圖
    以供向他人調現之用，所竊得之其餘三張支票則予以撕毀，再於八十九年一月二
    十五日持如附表編號一所示之偽造支票向不知情之甲○○調借現金，使甲○○陷
    於錯誤，以為乙○○所交付之如附表編號一所示之支票係合法簽發之支票，而貸
    與乙○○新臺幣（下同）八萬元現金，嗣丙○○於八十八年十二月二十九日將如
    附表所示之支票申報掛失止付，甲○○將如附表編號一所示支票提示不獲兌現，
    始發現上情。
二、案經臺中縣警察局豐原分局報請臺灣臺中地方法院檢察署檢察官偵查起訴。
      理  由
一、訊據被告矢口否認右揭犯行，辯稱：「我事先有得到我母親的同意 (簽發支票）
    ，那段時間我在經營家族公司以外的業務，但是也有從事家族公司的業務，平常
    票是我嫂嫂劉秀琴在開，家裡也有用到。」云云，經查：
１、丙○○於八十八年十二月二十九日將如附表所示之支票申報掛失止付，甲○○將
    如附表所示支票提示不獲兌現等事實，有掛失止付提示人資料查報表、如附表編
    號一所示支票及退票理由單各一紙附卷可稽，並據證人甲○○、丙○○在警訊中
    證述在卷，當屬可信。
２、由證人丙○○在警訊中所證：「 (問：支票由何人使用？）均由我太太劉秀琴一
    人使用。」等語、被告於九十年五月三十日在本院訊問時所供：「平常票是我嫂
    嫂劉秀琴在開．．．．」等語、證人張美即被告之母於九十年五月三十日在本院
    訊問時所證：「公司對外財務由劉秀琴處理。」等語，堪認如附表所示之空白支
    票、快又準公司之印鑑章及丙○○之印鑑章係由丙○○之配偶劉秀琴保管之事實
    。
３、被告係於右揭時地持如附表編號一所示之支票向甲○○調借八萬元，業據證人甲○○、孫敬勇在警訊中、在檢察官訊問時證述甚詳，被告於九十年五月三十日在
    本院訊問時亦供稱：「我有於八十八年十一、十二月間在我家持該帳戶支票一張
    並以打字方式填載發票金額二十萬元的支票，於八十九年一月間在忠明南路向甲○○調借八萬元．．．．」等語，互核相符，應可信為真實。而被告蓋快又準公
    司之印鑑章及丙○○之印鑑章，在如附表編號一所示之支票上，再填載如附表所
    示之發票日、發票金額等項，作成如附表編號一所示之支票，如附表編號二、三
    、四所示三張支票則予以撕毀等情，亦據被告在本院訊問時供承在卷，核與證人
    丙○○在警訊中所證之失竊支票情形，證人甲○○所證上述被告調借款項情形相
    符，亦足認屬實。
４、被告若有向其母張美稱因需急用款項而有調借款項之必要，而張美若有意且有能
    力協助，應不致產生被告以簽發二十萬元面額之支票卻僅調現八萬元之情形，而
    依證人張美於九十年五月三十日在本院訊問時所證：「．．．．我在六信向上分
    社的帳戶餘款應有二十萬元以上．．．．被告簽發支票時我有同意，他當時是說
    有一、二十萬元要急用。」等情，證人張美當可由其帳戶提領款項供被告使用，
    何必由被告捨近求遠，並簽發面額顯不相當之如附表編號一所示支票向甲○○調
    借現金？被告所辯上情，與證人張美於九十年五月三十日在本院訊問時所證：「
    ．．．．．．．．被告簽發支票時我有同意，他當時是說有一、二十萬元要急用
    。」等情，顯與事理不合，況證人丙○○於九十年三月八日在檢察官訊問時亦證
    稱：「 (問：你掛失前有無問被告？)有，但他說他沒有拿。」等語，堪認被告
    所辯及證人張美所證有關被告簽發如附表編號一所示支票業經授權云云，並非事
    實。
    綜上所述，被告上開辯解無非卸責之詞，不足採信。右揭犯行，事證明確，洵堪
    認定。
二、核被告所為，係犯刑法第二百零一條第一項之偽造有價證券罪。其盜用印章之行
    為係偽造有價證券之階段行為，而行使偽造有價證券之低度行為，復為偽造有價
    證券之高度行為所吸收，被告施用詐術調借款項之詐欺取財行為，為行使偽造有
    價券之行為所吸收，均不另論罪。查快又準有限公司係屬家族公司，業據證人張
    美在本院訊問時證述在卷，並有公司登記事項卡附卷可稽，被告偽造如附表編號
    一所示之支票，對快又準公司所生危害尚非甚大，且被告事後亦與甲○○和解，
    經甲○○到庭提出和解書，被告一時失慮，所得非鉅，犯罪之情狀，衡情尚非全
    然不可憫恕，縱量處最低刑，猶嫌過重，茲依刑法第五十九條酌予減輕其刑。
    爰審酌被告犯罪之動機係為借貸款項、智識程度、手段、所生危害及其犯後態度
    等一切情狀，量處如主文所示之刑，以示懲儆。末查被告未曾受有期徒刑以上刑
    之宣告，有臺灣臺中地方法院檢察署刑案資料查註紀錄表附卷可稽，其因一時失
    慮致罹刑章，經此科刑教訓，當已足資警惕，應無再犯之虞，本院因認前所宣告
    之刑，以暫不執行為適當，爰併予宣告緩刑三年，以啟自新。
三、如附表編號一所示支票，係偽造之有價證券，依刑法第二百零五條之規定，應予
    沒收。
四、據上論斷，應依刑事訴訟法第二百九十九條第一項前段、刑法第二百零一條第一
    項、第五十九條、第七十四條第一款、第二百零五條、罰金罰鍰提高標準條例第
    一條前段，判決如主文。
中      華      民      國      九十      年      七      月      四    日
                                臺灣臺中地方法院刑事第二庭
                                    法  官  羅  永  安
右正本證明與原本無異。
如不服本判決，應於送達後十日內向本院提出上訴狀（須附繕本），上訴於臺灣高等
法院臺中分院。
                                    書記官
中      華      民      國      九十      年      七      月      六    日
  支票附表：
┌──┬───┬─────┬─────┬─────┬─────┬────┐
│編號│發票人│付款人    │帳號      │票      號│發票金額  │發票日  │
│    │      │          │          │          │新臺幣＼元│(民國)  │
│    │      │          │          │          │          │        │
├──┼───┼─────┼─────┼─────┼─────┼────┤
│一  │快又準│臺中市第六│一０四八一│ＪＢＣ００│貳拾萬元  │八十九年│
│    │十限公│信用合作社│          │６６８６２│          │二月二十│
│    │司    │          │          │          │          │五日    │
├──┼───┼─────┼─────┼─────┼─────┼────┤
│二  │未載  │臺中市第六│一０四八一│ＪＢＣ００│未載      │未載    │
│    │      │信用合作社│          │６６８６４│          │        │
│    │      │          │          │          │          │        │
├──┼───┼─────┼─────┼─────┼─────┼────┤
│三  │未載  │臺中市第六│一０四八一│ＪＢＣ００│未載      │未載    │
│    │      │信用合作社│          │６６８７２│          │        │
│    │      │          │          │          │          │        │
├──┼───┼─────┼─────┼─────┼─────┼────┤
│四  │未載  │臺中市第六│一０四八一│ＪＢＣ００│未載      │未載    │
│    │      │信用合作社│          │６６８７４│          │        │
│    │      │          │          ││          │        │
└──┴───┴─────┴─────┴─────┴─────┴────┘
附錄本案論罪科刑實體法條文
刑法第二百零一條第一項
意圖供行使之用，而偽造、變造公債票、公司股票或其他有價證券者，處三年以上十
年以下有期徒刑，得併三千元以下罰金。


司法院資訊處製作；財團法人民間司法改革基金會備份。
